臺灣臺北地方法院刑事判決　　　　　　　 94年度訴字第499號
公　訴　人　臺灣臺北地方法院檢察署檢察官
被　　　告　丑○○
指定辯護人　本院公設辯護人甲○○
上列被告因公共危險等案件，經檢察官提起公訴（九十三年度偵
字第一五○八四號），本院判決如下：
    主  文
丑○○連續放火燒燬他人所有如附表所示之物，致生公共危險，
處有期徒刑壹年貳月。
    事  實
一、丑○○與癸○○原係男女朋友，民國九十三年五月二十九日
    凌晨三時許，丑○○因得知癸○○將與他人結婚而心生不滿
    ，遂至癸○○位於臺北縣新店市○○路○段八五號二樓住處
    ，在門外大聲叫嚷欲與癸○○見面，經癸○○報警處理後，
    由員警帶至派出所協助調查，嗣於同日凌晨五時許丑○○自
    警局離去後，不知癸○○因害怕，已離開上開北新路住處至
    友人家中借住，遂返回癸○○上開住處欲再與之見面，然因
    無人應門，丑○○竟基於放火燒燬他人所有物品及使人行無
    義務之事之概括犯意，先於同日七時二十分許，以打火機點
    燃癸○○上開住處鐵門上之門紗，再以打火機點燃報紙後，
    以之為媒介物引燃癸○○上開住處門口之腳踏墊，欲產生濃
    煙而以煙燻之強暴方式迫使癸○○打開大門與之見面，然因
    癸○○是時並未在其上開北新路住所內，丑○○未能遂行其
    迫使癸○○與之見面之目的。嗣經同棟大樓四樓住戶辛○○
    聞到燒焦味而發覺丑○○縱火之事，隨即告知同棟大樓二樓
    住戶子○○，子○○遂即時以裝油漆之桶子裝水一桶將火潑
    滅。惟丑○○仍本於上開同一放火及使人行無義務之事之犯
    意，接續以打火機點燃報紙以為媒介物後引燃腳踏墊欲迫使
    癸○○與之見面，嗣該火源因不明原因而熄滅，癸○○住處
    門口之腳踏墊及鐵門上門紗因丑○○上開二次接續之放火行
    為而燒燬，致生公共危險。又丑○○因久候不見癸○○出現
    ，復於同日八時六分許，在臺北縣新店市○○路○段九五巷
    口癸○○停放機車處，明知機車係易燃物品，而機車內之汽
    油更極易燃燒，且於數輛機車併停之情形下，一經點燃火源
    ，火勢將會迅速蔓延進而燒燬該處併停之機車及其他物品，
    竟仍承前放火燒燬他人所有物品之犯意，以抽剩未完全燃燒
    之菸蒂點燃癸○○所有之車牌號碼ＵＦＰ─○四七號輕型機
    車，火勢延燒後燒燬如附表編號二至十四號所示之物品，致
    生公共危險，嗣經劉成章報警後，消防人員趕至現場始將火
    勢撲滅。
二、案經乙○○、丙○○、寅○○、壬○○、庚○○、戊○○、
    己○○、丁○○及天仁茶業股份有限公司新店分公司（下簡
    稱天仁公司新店分公司）訴由臺北縣政府警察局新店分局報
    告臺灣臺北地方法院檢察署檢察官偵查起訴。
    理  由
一、訊據被告丑○○固坦承其於九十三年五月二十九日七時二十
    分許有至證人癸○○位於臺北縣新店市○○路○段八五號二
    樓住處門口，以打火機點燃該住宅鐵門之門紗，並以打火機
    點燃報紙後再引燃腳踏墊，欲產生煙霧後以煙燻之方式迫使
    癸○○與之見面等情不諱，惟對於其餘犯行均予以否認，辯
    稱：伊僅在癸○○住處門口點燃腳踏墊一次，於證人子○○
    以水潑熄火源後，並未再接續為第二次放火行為；另其係在
    臺北縣新店市○○路○段九五巷口即癸○○停放車牌號碼Ｕ
    ＦＰ─○四七號機車旁蹲下抽煙，等待癸○○出現，嗣後伊
    聽見前揭癸○○住處有鐵門關門聲音，伊急忙前往查看是否
    係癸○○出現，即隨手將未抽完之煙蒂丟在摩托車附近，伊
    當時有喝酒，對當時情形已記憶不清，惟伊並無放火燒燬如
    附表所示物品之故意；且依監視錄影帶翻拍照片觀之，在九
    十三年五月二十九日八時九分三十八秒時，尚有二名路人接
    近癸○○停放機車處，而是時照片中並未出現濃煙或火光，
    是以亦難逕認該處所發生之火災確係伊所引起云云。
二、經查：
（一）證人辛○○於警詢、本院審理時證述：九十三年五月二十
      九日七時二十分許，伊係在臺北縣新店市○○路八三號四
      樓即伊之住處四樓客廳，聞到燒焦味道，伊打開四樓住處
      的門，就看見煙，伊下樓查看原因，看到二樓門口腳踏墊
      燒起來，另看見燒完的紙灰燼，伊趕緊鳴按該棟大樓八三
      號二樓住宅之電鈴，請該住戶提供水出來滅火，等火熄滅
      後伊就上樓請伊之太太報警（見偵查卷第三一頁、本院卷
      第六七頁反面、第六八頁）；後來隔了十幾分鐘後，二樓
      鄰居告知我又燒了一次，我順便看了一下二樓，發覺有前
      次未看見的、已燒了部分沒有完全燒完之報紙，且有被澆
      熄的痕跡（見本院卷第六八頁正反面）（又辛○○於警詢
      中所為證詞，因被告不爭執其證據能力，辛○○為陳述時
      ，亦無任何不當情事存在，依據刑事訴訟法第一百五十九
      條之五第一項之規定，辛○○於審判外所為陳述本院自得
      採為證據）。另證人子○○於本院審理時證述：「（有無
      發現火燒情形？）辛○○按我家門鈴，希望我提桶水出來
      ，是我澆熄，那時候我看到踏腳墊、紗窗著火，火不是很
      大，是鐵門裡的紗窗，鐵門後有木門。」（見本院卷第五
      八頁反面），「（燒幾次？情形為何？）兩次。我澆熄的
      是第一次。發生時間，我不知道，因為係辛○○按門鈴把
      我叫醒。第二次被告用報紙，我有看到被告，我有跟被告
      對話，那時候被告拿了很多份報紙，我也不知道那時候幾
      點，印象中與第一次距離不到半小時，我說你怎麼了，你
      要跟梅香好好說，那時候被告有喝酒，我沒有跟他多說」
      ，「（你跟他對話，是否係第一次澆熄踏腳墊後？）是。
      我請被告有什麼事情好好講，但是我心中不放心，過了不
      久，我又出來看，就看到報紙已經是灰燼了，但已經沒有
      看到任何人」（見本院卷第五九頁反面）。另被告亦坦承
      確有以打火機點燃癸○○住處鐵門上之門紗，並點燃報紙
      引燃腳踏墊，而導致腳踏墊、門紗燒燬等情；腳踏墊、門
      紗燒燬之情形，復有現場照片三幀在卷可資佐證（見偵查
      卷第七三頁、第七四頁）。徵諸上開事證，可認定被告於
      第一次點火引燃門紗、腳踏墊，為辛○○、子○○發覺撲
      滅火勢後，仍再接續以報紙第二次點燃腳踏墊，因而導致
      癸○○住處門口之腳踏墊、門紗毀損。而被告明知癸○○
      住處門口之腳踏墊、門紗經火燒後定生毀損結果，而仍執
      意以打火機及報紙引燃上開物品導致燒燬之結果，其有燒
      燬他人物品之犯意，亦彰彰明甚。又被告與癸○○本係男
      女朋友關係，因癸○○與被告分手並告知被告欲與他人結
      婚，被告急欲詢問，始以放火產生煙霧之煙燻方式迫使癸○○與之見面等情，業據被告供陳不諱；且被告於九十三
      年五月十九日放火前約同日凌晨三時許，即至癸○○住處
      表示帶食物給癸○○吃，要求癸○○開門與之見面，然癸○○因兩人已分手，且時間太晚而拒絕開門等情，業據癸○○證述明確（見偵查卷第二六頁、本院卷第六○頁），
      堪認癸○○並無意願開門與被告見面，癸○○亦無必須與
      被告見面之義務，被告更無任何權利違背癸○○之意思要
      癸○○與之見面，是被告放火欲以煙燻之方式迫使癸○○
      與之見面，自屬以強暴方式使癸○○行無義務之事，惟因
      癸○○當時不在住處內（業據癸○○證述在卷，見本院卷
      第六○頁），是被告之強制行為無既遂之可能，而屬未遂
      。從而，被告於九十三年五月二十九日七時二十分許，先
      以打火機點燃癸○○上開住處鐵門之門紗，再以打火機點
      燃報紙後，以之為媒介物引燃癸○○上開住處門口之腳踏
      墊，欲產生濃煙而以煙燻之方式迫使癸○○打開大門與之
      見面；嗣經辛○○發覺、由子○○即時以水將火潑滅後，
      被告仍接續以打火機點燃報紙以為媒介物後引燃腳踏墊欲
      迫使癸○○與之見面，惟因癸○○不在家中故未得逞之犯
      行，自堪以認定。
（二）公訴人雖認被告上開放火之行為，係基於放火燒燬現有人
      所在或現供人使用之住宅之犯意而為，惟查，被告以打火
      機、報紙引燃癸○○住處鐵門門紗、腳踏墊之行為，僅燒
      燬該門紗、腳踏墊，並未造成癸○○住處或其他現供人使
      用或有人所在之住宅燒燬之結果，雖癸○○住處之鐵門有
      被燻黑的現象，業據癸○○證述在卷（見本院卷第六○頁
      ），然而被燒燬之門紗即在鐵門之上，是門紗、腳踏墊燒
      燬之同時，鐵門遭煙燻黑，自屬附隨之正常現象，惟自不
      能僅因此即認被告有燒燬住宅之犯意。又辛○○證述：「
      （若那個火不被澆熄，是否會將房屋燒起來？）因為我們
      那邊的門為鐵門，裡面是木門，樓梯鐵門上面是空的，若
      火不滅，延燒到木門機會不大。其實火不大，但是因為腳
      踏墊是塑膠的，所以煙很大。」（見本院卷第六七頁反面
      ）；另癸○○住處前起火時火勢不大，用普通裝油漆的桶
      子裝一桶水即可澆熄等情，復據辛○○、子○○證述屬實
      ；且被告係因聽聞癸○○將與他人結婚，急欲迫使癸○○
      與之見面而詢問實情，始在癸○○住處前放火，則被告對
      癸○○既有一定程度之情誼，亦不至於故為放火燒燬癸○○住宅，危及癸○○之生命。是以當時燃燒之火勢、被告
      之心態觀之，被告應非基於燒燬住宅之犯意而為放火行為
      ，且被告又堅決否認有放火燒燬住宅之犯意及行為，自不
      能逕認被告有放火燒燬現供人使用或現有人所在之住宅之
      犯意，因而公訴人容或有所誤會。
（三）又九十三年五月二十九日八時十五分許，在臺北縣新店市
      ○○路○段九五巷口所發生之火災，經臺北縣政府消防局
      進行勘查研析後判定：「１、依現場勘查燃燒後情形以九
      十五巷口左側停放機車ＵＦＰ─○四七及ＱＶＧ─四三三
      號機車處所附近受燒情形最為嚴重，機車整體結構燒燬、
      燒失碳化情形均較其他處所嚴重，僅存骨架部份殘跡，燃
      燒溫度分佈亦以越趨向該處所受燒損變色情形較為嚴重，
      且兩側處所停放之機車均以朝該方向傾斜倒塌，研判當時
      最先起火處所應為機車ＵＦＰ─○四七及ＱＶＧ─四三三
      號附近處所先行起燃，並與監視器所拍攝最先起火燃燒處
      所相符。２、勘查詢問了解起火處所車號：ＵＦＰ─○四
      七機車車主癸○○與監視器所拍攝嫌疑犯（丑○○）相識
      ，並有交往；當日五月二十九日嫌疑犯丑○○至北新路三
      段八十五號二樓癸○○住處尋找女方，一直未見著女方，
      便於該址門口點燃報紙以煙燻方式迫使女方出面，因燃燒
      所產生濃煙被鄰居發現後，由鄰居合力將其撲滅（未有報
      案紀錄），並有目擊者發現案發時嫌犯丑○○並在現場，
      顯然丑○○已有縱（放）火之行為。相隔時間約一小時內
      於癸○○停放機車處所隨後起火燃燒，於巷道監視器拍攝
      到竟為嫌疑犯丑○○，犯案後即匆忙離開現場之情景，當
      時燃燒情形未有全面性擴大燃燒現象，研判嫌疑犯以廣告
      紙或報章紙類其他物品作為媒介，以明火引燃之可能性較
      高。該嫌疑犯丑○○犯案均以燒燬癸○○所有物、地點為
      對象，主要為迫使女方出面，行為理論上應屬合理，故本
      案起火原因以人為縱火（明火）引燃之可能性較高」，此
      有臺北縣政府消防局於九十三年六月二十七日所出具之火
      災原因調查報告書附卷可證（見偵查卷第一○○頁至第一
      五六頁）。而被告並供稱：伊當時係在癸○○停放車牌號
      碼ＵＦＰ─○四七號機車旁蹲下抽煙，等待癸○○出現，
      嗣後伊聽見前揭住處鐵門關門聲音，伊急忙前往查看是否
      癸○○出現，即隨手將未抽完之煙蒂丟在摩托車附近等語
      （見本院卷第十六頁、第十七頁），則被告為具有通常智
      識之人，對於機車係易燃物品，機車內所含之汽油更極易
      燃燒，而將未熄滅之煙蒂丟棄在機車旁極易引起火災等情
      ，當有所認識，惟其仍未將煙蒂熄滅，即丟棄在癸○○之
      機車旁，顯見其得預見火災之發生，徵諸被告之前有燃火
      燒燬腳踏墊、鐵門門紗之犯行，堪認被告亦意在引燃機車
      以迫使癸○○外出以達見面之目的，因而足認被告對於該
      次火災之發生確有故意，被告辯稱伊無放火之故意，自非
      可採。而被告係將煙蒂丟棄於癸○○之機車旁，依現場照
      片觀之，癸○○之機車旁係併排停放其他機車或小客車，
      是難認被告有燒燬其他現供人使用或現有人所在住宅之犯
      意，公訴人認被告可預見燒燬現供人使用或現有人所在住
      宅而引燃癸○○之機車，亦有誤會。又被告另辯稱伊當時
      因喝酒精神恍惚，對當時情形已不復記憶云云，然而被告
      對於當時伊在癸○○機車旁抽煙，嗣因聽聞鐵門關門聲音
      急欲前往查看，而隨手丟棄煙蒂等事實均能供述明確，是
      其當時之意識應尚屬清楚，其供稱對於當時之情形記憶已
      模糊亦屬卸責之詞，所辯亦非可取。再由監視錄影帶翻拍
      照片觀之（見偵查卷第六六頁至第七一頁），被告自九十
      三年五月二十九日六時五十九分許至同日八時六分零二秒
      許均出現在前開起火地點並來回經過，與火災被發現之時
      間點極為接近，佐以前述被告供稱伊當時之舉措，實難認
      定火災之發生與被告無所關聯。而被告所引起之該次火災
      延燒結果，導致如附表編號二至十四號所示之物品燒燬等
      情，業據證人乙○○、丙○○、寅○○、壬○○、庚○○
      、戊○○、己○○、丁○○及天仁公司新店分公司員工業
      宗欣及目擊者劉成章於警詢時證述明確（見偵查卷第三四
      頁至第六三頁、第一一七頁至第一二七頁），並有照片十
      六幀附卷可證（見偵查卷第七五頁至第八二頁）。徵諸前
      開事證，以起火點、被告與癸○○間之關係、被告當時心
      理狀態、被告曾身處火災現場及該次火災應係人為縱火等
      一切情狀綜合評斷，臺北縣新店市○○路○段九五巷口多
      部機車之所以起火燃燒，進而延燒至天仁公司新店分公司
      ，使得如附表編號二至十四號所示物品燒燬，確係被告放
      火所導致。
（四）被告固又辯稱：依監視錄影帶翻拍照片觀之，除伊有在臺
      北縣新店市○○路○段九五巷口出現外，在九十三年五月
      二十九日八時九分三十八秒時，尚有二名路人接近癸○○
      停放機車處，而是時照片中並未出現濃煙或火光，是逕難
      認該處發生之火災係伊所引起云云。惟查：被告係以未熄
      滅之煙蒂引起本件火災延燒，而依監視錄影帶翻拍照片所
      示，在該日八時六分二秒許，被告自癸○○停放機車處轉
      身跑離現場，是可認定該時間即為被告丟棄煙蒂之時間，
      距離同日八時九分三十八秒其他路人出現之時，僅相距三
      、四分鐘，而煙蒂之火源尚屬微小，故一開始引燃機車等
      易燃物品時，所產生之煙霧及火光尚非強大，故在監視錄
      影帶所顯示之畫面中，未清楚顯現火光及煙霧，亦非不可
      能，是自難以此即為對被告有利之認定。
（五）被告放火燒燬他人如附表所示之物，已如前述，依其延燒
      之情形，已足生公共危險，綜上，本件事證明確，被告犯
      行堪以認定，應依法論科。
二、按刑法第一百七十五條第一項放火罪，其直接被害法益，為
    一般社會之公共安全，雖同時侵害私人之財產法益，但仍以
    保護社會公安法益為重，又放火行為原含有毀損性質，故一
    個放火行為，若同時燒燬他人多樣物品，仍與同時燒燬數犯
    罪客體者之情形不同，自無成立刑法第三百五十四條毀損罪
    之餘地（最高法院二十九年上字第二三八八號判例、七十九
    年臺上字第一四七一號判例意旨可資參照），因而被告放火
    燒燬癸○○住處鐵門上之門紗、腳踏墊，另燒燬癸○○之機
    車而延燒多部機車及他人房舍，均僅得論以一放火燒燬他人
    住宅以外所有物罪。又被告以火燒癸○○住處鐵門上門紗及
    腳踏墊使之產生煙霧，欲以此煙燻之強暴方式迫使癸○○打
    開大門與其見面，已著手於以強暴使人行無義務之事之行為
    ，惟因癸○○是時並未在家中，故被告未達其犯行目的而未
    生既遂結果，就其以強暴使人行無義務之事之犯行，係屬未
    遂犯。故核被告所為，係犯刑法第一百七十五條第一項放火
    罪、刑法第三百零四條第二項、第一項以強暴使人行無義務
    之事未遂罪。又被告並無燒燬癸○○住處之故意，已如前述
    ，公訴人認被告在癸○○住處門口放火之行為係犯刑法第一
    百七十三條第三項、第一項放火燒燬現供人使用之住宅未遂
    罪，尚有未洽，然基本事實既屬同一，本院爰變更起訴之法
    條。被告在癸○○住處門口接續二次放火行為，係本於同一
    放火、強制之目的所為，且時間緊接無分離，應包括於一行
    為予以評價，均為接續犯，僅論以一放火、以強暴使人行無
    義務之事未遂罪。被告先後在癸○○住處門口、臺北縣新店
    市○○路○段九五巷口所為之二次放火燒燬他人之物犯行，
    時間緊接，所犯係構成要件相同之罪名，顯係基於概括犯意
    反覆為之，為連續犯，應依刑法第五十六條規定以一罪論，
    並加重其刑。又被告在癸○○住處放火，係為了迫使癸○○
    開門與其見面，故被告之放火犯行，與其所犯以強暴使人行
    無義務之事未遂罪，有方法目的、原因結果之牽連關係，應
    從一重之刑法第一百七十五條第一項放火罪論處。又公訴人
    於起訴書犯罪事實欄業已記載被告欲尋找癸○○故而放火之
    事實，雖證據及所犯法條欄內未記載刑法第三百零四條第二
    項、第一項，仍堪認就被告以強暴使人行無義務之事未遂部
    分業已提起公訴，本院自應併予審究。爰審酌被告缺乏尊重
    個人行動自由之意識，並因細故即放火燒燬他人物品，影響
    公共安全，兼衡被告之素行、智識程度、犯罪之動機、目的
    等一切情狀，量處如主文所示之刑。扣案之短袖上衣、牛仔
    短褲各一件，雖係被告為本件犯行時所穿著之衣物，業據被
    告陳明在卷（見本院卷第四八頁），惟與本件犯行並無直接
    關聯，本院爰均不宣告沒收；另被告持以放火所使用之打火
    機，既未扣案，復無證據證明係被告所有，亦非屬違禁物，
    本院亦無從宣告沒收，附此敘明。
據上論斷，應依刑事訴訟法第二百九十九條第一項前段、第三百
條，刑法第五十六條、第一百七十五條第一項、第三百零四條第
二項、第一項、第五十五條，罰金罰鍰提高標準條例第一條前段
，判決如主文。
本案經檢察官孟令士到庭執行職務。
中　 華　 民　 國　 九十四　 年  　八   月　 二十四   日
                    臺灣臺北地方法院刑事第一庭
                      審判長法  官  陳興邦
                            法  官  劉亭柏
　　　　　　　　　          法　官　劉素如
上正本證明與原本無異。
如不服本判決，應於判決送達後10日內向本院提出上訴狀（應抄
附繕本）。告訴人或被害人如對於本判決不服者，應具備理由請
求檢察官上訴，其上訴期間之計算係以檢察官收受判決正本之日
期為準。
                            書記官  陳俐妙
中　 華　 民　 國　 九十四　 年  　八   月　 二十四   日
中華民國刑法第175條
 (放火燒燬住宅等以外之物罪)
放火燒燬前二條以外之他人所有物，致生公共危險者，處一年以
上七年以下有期徒刑。
放火燒燬前二條以外之自己所有物，致生公共危險者，處三年以
下有期徒刑。
失火燒燬前二條以外之物，致生公共危險者，處拘役或三百元以
下罰金。
中華民國刑法第304條
 (強制罪)
以強暴、脅迫使人行無義務之事或妨害人行使權利者，處三年以
下有期徒刑、拘役或三百元以下罰金。
前項之未遂犯罰之。
　　附表：
  ┌───┬──────┬────────────────┐
  │ 編號 │　 所有人　 │ 　        燒燬物品　　　       │
  │ 　　 │（或使用人）│                                │
  ├───┼──────┼────────────────┤
  │  一  │   癸○○   │ 臺北縣新店市○○路○段八五號二 │
  │      │      　    │ 樓住宅鐵門上之門紗、腳踏墊     │
  ├───┼──────┼────────────────┤
  │  二  │　 癸○○   │ 車號ＵＦＰ─○四七號輕型機車   │
  ├───┼──────┼────────────────┤
  │  三  │   乙○○   │ 車號ＱＶＧ─四三三號輕型機車   │
  ├───┼──────┼────────────────┤
  │  四  │   丙○○   │ 車號ＢＦＮ─九○六號重型機車   │
  ├───┼──────┼────────────────┤
  │  五  │   寅○○   │ 車號ＦＶＰ─三四五號重型機車   │
  ├───┼──────┼────────────────┤
  │  六  │   壬○○   │ 車號ＴＬＬ─四二二號輕型機車   │
  ├───┼──────┼────────────────┤
  │　七  │   庚○○   │ 車號ＵＫＷ─六○○號輕型機車   │
  ├───┼──────┼────────────────┤
  │  八  │李建德（邱永│ 車號ＧＲＫ─七八二號重型機車   │
  │      │明使用）    │                                │
  ├───┼──────┼────────────────┤
  │  九  │ 　丁○○   │ 車號ＦＺＩ─一四八號重型機車   │
  ├───┼──────┼────────────────┤
  │      │欣台灣有限公│ 車號三Ｃ─五七六五號自用小客車 │
  │  十  │司（負責人徐│                                │
  │      │鳳翔使用）  │                                │
  ├───┼──────┼────────────────┤
  │ 十一 │蔡冬怡（徐鳳│ 車號ＢＬＶ─○六六號重型機車   │
  │      │翔使用）    │                                │
  ├───┼──────┼────────────────┤
  │ 十二 │天仁茶業股份│ 車號八Ｅ─○○六五號自用小貨車 │
  │      │有限公司新店│                                │
  │      │分公司      │                                │
  ├───┼──────┼────────────────┤
  │ 十三 │天仁茶業股份│ 車號ＭＦＨ─二一八號重型機車   │
  │      │有限公司新店│                                │
  │      │分公司      │                                │
  ├───┼──────┼────────────────┤
  │ 十四 │天仁茶業股份│ 臺北縣新店市○○路○段九三號一 │
  │      │有限公司新店│ 樓房屋內之裝潢、貨品、生財設備 │
  │      │分公司      │                                │
  └───┴──────┴────────────────┘
